【裁判字號】    95,簡上,149
【裁判日期】    951031
【裁判案由】    竊盜
【裁判全文】
臺灣雲林地方法院刑事判決             95年度簡上字第149號
上  訴  人  臺灣雲林地方法院檢察署檢察官
被      告  乙○○
上列上訴人因被告竊盜案件，不服本院虎尾簡易庭95年度虎簡字
第317 號中華民國95年7 月10日第1 審判決（聲請案號：95年度
偵字第3179號），提起上訴，本院管轄之第2 審合議庭判決如下
：
    主  文
原判決撤銷。
乙○○攜帶兇器竊盜，未遂，處有期徒刑柒月，緩刑貳年。扣案
之活動扳手壹支沒收。
    事實及理由
壹、構成犯罪事實：
    乙○○基於意圖為自己不法所有之犯意，於民國95年6 月20
    日下午3 時20分許，持客觀上具有危險性，足以危害人生命
    、身體安全，可供兇器使用之活動扳手1 支，至雲林縣土庫
    鎮○○路44號「福德宮」，著手欲以該活動扳手撬開「福德
    宮」內樂捐箱鎖頭之方式竊取財物，惟因無法將上開樂捐箱
    之鎖頭破壞而未得逞。嗣因員警據報後調閱監視錄影器，始
    循線查悉上情，並扣得活動扳手1 支。
貳、認定犯罪事實所憑之證據及理由：
  一、被告於警詢、偵查中及本院審理時之自白。
  二、告訴人甲○於警詢中之指述。
  三、照片4 張。
  四、扣案之活動扳手1支。
  五、綜上所述，足以證明被告上開自白之真實性，是被告自白
      ，應屬真實而可予採信。本件事證明確，被告竊盜未遂之
      犯行應堪認定。
參、論罪科刑之理由：
  一、按行為後法律有變更者，適用行為時之法律。但行為後之
      法律有利於行為人者，適用最有利於行為人之法律，刑法
      第2條 第1 項定有明文。次按比較新舊法時，應就罪刑有
      關之共犯、未遂犯、想像競合犯、牽連犯、連續犯、結合
      犯、以及累犯加重、自首減輕暨其他法定加減原因（如身
      分加減）與加減例等一切情形，綜其全部罪刑之結果而為
      比較，最高法院95年度第8 次刑事庭會議決議可資參照。
      查被告行為後之刑法部分條文業於94年2 月2 日，經總統
      以華總一義字第09 400014901號令修正公布，並自95年7
      月1 日施行，茲就修正前後之新舊法比較適用，敘述如下
      ：
    (一)被告行為時關於刑法未遂犯之規定，於修正後，係將「得
      按既遂犯之刑減輕之」規定，自刑法第26條前段移列於第
      25條第2 項，其實質內容並無不同，故核修正後之規定並
      未有利於被告。
    (二)經比較修正前後之上揭新舊法律，綜合一切罪刑之結果，
      被告行為後之法律，並未有利於行為人，故應依刑法第2
      條第1 項前段規定，適用修正前之舊法規定。
  二、按刑法第321 條第1 項第3 款之攜帶兇器竊盜罪，係以行
      為人攜帶兇器竊盜為加重條件，此所謂兇器，其種類並無
      限制，凡客觀上足以對人之生命、身體、安全構成威脅，
      具有危險性之兇器均屬之，且只須行竊時攜帶此種具有危
      險性之兇器為已足，並不以攜帶之初有行兇之意圖為必要
      ，最高法院79年度臺上字第5253號判例意旨可資參照。查
      被告乙○○行竊時所持活動扳手1 支，係鐵製構造，質地
      堅硬，客觀上足以對人之生命、身體構成危害，顯為具有
      危險性之兇器。被告雖已著手竊盜行為之實施，惟未生竊
      得財物之結果，其犯罪尚屬未遂，是核被告乙○○所為，
      係犯刑法第321 條第1 項第3 款之攜帶兇器竊盜未遂罪。
  三、被告雖已著手竊盜行為之實施，惟未生竊得財物之結果，
      其犯罪尚屬未遂，爰依修正前刑法第26條前段之規定，按
      既遂犯之刑度減輕其刑。
  四、爰審酌被告年輕力壯，不思以正當途徑賺取生活費用，絲
      毫不尊重他人之財產權，危害社會秩序及他人財產法益，
      然念被告犯後坦承犯行，態度尚佳，之前亦未曾有犯罪之
      紀錄，素行尚稱良好，並且已與被害人達成和解等一切情
      狀，量處如主文所示之刑，以資懲儆。
  五、又被告前未曾受有期徒刑以上刑之宣告，有臺灣高等法院
      被告前案紀錄表1 份在卷可佐，其犯罪後已深知悔悟，本
      院認其經此教訓後，當知所警惕，應無再犯之虞，且於本
      案亦已與被害人達成和解，因認其所宣告之刑，以暫不執
      行為適當，併予宣告緩刑2 年，以啟自新。
  六、扣案之活動扳手1 支係被告乙○○用以行竊之工具，且為
      被告所有，業經被告乙○○供承在卷，又從刑附屬於主刑
      ，除法律有特別規定者外，依主刑所適用之法律，尚無法
      律變更之比較適用問題（參考最高法院95年度第8 次刑事
      庭會議決議）之旨，應依修正前之刑法第38條第1 項第2
      款規定，宣告沒收之。
肆、撤銷改判之理由：
  一、原審認定被告乙○○加重竊盜犯罪事實及證據明確，因而
      判處被告有期徒刑柒月，緩刑貳年，固非無見。惟刑法第
      74條有關緩刑之規定，業於94年1 月7 日修正公布，並於
      95年7 月1 日施行，而犯罪在新法施行前，新法施行後，
      緩刑之宣告，應適用新法第74條之規定，有最高法院95年
      度第8 次刑庭會議決議可資參照，是本件有關緩刑之宣告
      ，自應直接適用修正後刑法第74條第1 項第1 款之規定，
      無須再為新舊法之比較，然原審就緩刑部分，認應適用修
      正前刑法第74條第1 款，尚有未洽。雖檢察官上訴指摘原
      審判決未及審酌95年度偵字第3179號併案部分之犯罪事實
      ，並無理由（此部分業如下所述），惟原判決既有上開可
      議之處，即屬無可維持，應由本院將原判決撤銷改判。
  二、至於行為後法律有變更者，依修正前刑法第2 條第1 項之
      規定，以適用裁判時法為原則，如行為時法有利於行為人
      ，則例外適用行為時法；依修正後刑法第2 條第1 項規定
      ，以適用行為時法為原則，惟如裁判時法有利於行為人，
      則例外適用裁判時法。以往實務見解，認原判決未及比較
      適用新舊法時，上訴後，雖比較結果以舊法有利於行為人
      ，而原判決別無其他撤銷事由，仍應以此為由撤銷改判。
      惟修正後之規定係以適用行為時法為原則，因此原判決雖
      未及比較適用，然上訴後，經比較新舊法，行為後之法律
      並非較有利於行為人，仍應適用行為時法，則原判決適用
      行為時法即無不當，自不構成撤銷之事由。
伍、另檢察官以95年度偵字第3463號移送併案審理部分，係以被
    告乙○○基於為自己不法所有意圖，於95年6 月19日下午10
    時許，徒手前往雲林縣虎尾鎮○○路221 號「無極龍天宮」
    ，欲竊取該廟中之香油錢箱之香油錢，得手後將錢箱搬出發
    覺沒錢未達成其目的而未遂，而認被告尚涉犯刑法第320 條
    第3 項、第1 項之竊盜未遂罪嫌。檢察官認被告涉犯本件竊
    盜未遂罪嫌無非係以被告乙○○之自白、證人許承德於警詢
    之證述及照片5張為主要論據，然查：
  一、按「行為不能發生犯罪之結果，又無危險者，不罰。」，
      刑法第26條定有明文。而所謂不能發生犯罪之結果，即學
      說上所謂之不能犯，在行為人方面，其惡性之表現雖與普
      通未遂犯初無異致，但在客觀上則有不能與可能發生結果
      之分，如未能達目的，而又無危險，顯屬不能犯，自應依
      刑法第26條規定不罰。
  二、本件被告著手欲竊取之香油錢箱內既未放置任何錢財，則
      被告之行為客觀上顯然無法達其目的，且亦不可能發生錢
      財遭竊之危險，顯屬不能犯。雖按修正前刑法第26條但書
      規定：「但行為不能發生犯罪之結果，又無危險者，減輕
      或免除其刑。」，然被告於行為後刑法第26條業經修正，
      比較修正前後之規定，自以修正後之刑法規定「不罰」較
      有利於被告，自應適用修正後之規定。是揆諸前揭規定，
      本件被告此部分之行為應係不罰。則被告此部分之行為既
      屬不罰之行為，自與本案無連續犯（修正前刑法第56條）
      之裁判上一罪關係，本院顯無從併予審理，應退由檢察官
      另為適法之處理。
陸、適用之法條：
  一、刑事訴訟法第455 條之1 第1 項、第3 項、第369 條第1
      項前段、第364 條、第299 條第1 項前段。
  二、刑法第2 條第1 項前段、刑法第321 條第2 項、第1 項第
      3 款、修正前刑法第26條前段、刑法第74條第1 項第1 款
      、修正前刑法第38條第1 項第2 款。
本案經檢察官朱健福到庭執行職務。
中    華    民    國    95    年    10    月    31    日
            刑事第六庭  審判長法  官  吳基華
                              法  官  林俊良
                              法  官  蔡世芳
以上正本證明與原本無異。
本件不得上訴。
                              書記官  葉政
中    華    民    國    95    年    10    月    31    日
附錄本案論罪科刑條文：
中華民國刑法第321條
（加重竊盜罪）
犯竊盜罪而有左列情形之一者，處 6 月以上、 5 年以下有期徒
刑：
一  於夜間侵入住宅或有人居住之建築物、船艦或隱匿其內而犯
之者。
二  毀越門扇、牆垣或其他安全設備而犯之者。
三  攜帶兇器而犯之者。
四  結夥三人以上而犯之者。
五  乘火災、水災或其他災害之際而犯之者。
六  在車站或埠頭而犯之者。
前項之未遂犯罰之。


司法院資訊處製作；財團法人民間司法改革基金會備份。
